【裁判字號】    92,台上,4656
【裁判日期】    920828
【裁判案由】    貪污
【裁判全文】
最高法院刑事判決                              九十二年度台上字第四六五六號
    上  訴  人  甲○○
右上訴人因貪污案件，不服台灣高等法院台中分院中華民國九十二年六月二十四日第
二審更審判決（九十二年度重上更(五)字第三七號，起訴案號：台灣台中地方法院檢察
署八十五年度偵字第六九一、一四四一、一二一九八號），提起上訴，本院判決如左
：
    主  文
上訴駁回。
    理  由
按刑事訴訟法第三百七十七條規定：上訴於第三審法院，非以判決違背法令為理由，
不得為之。是提起第三審上訴，應以原判決違背法令為理由，係屬法定要件。且必須
依據卷內資料為具體之指摘，並足據以辨認原判決已具備違背法令之形式，始屬相當
。本件原判決認定上訴人甲○○於民國八十四年間任職台灣台中監獄臨時管理員，係
依據法令從事公務之人員。其明知行動電話為該監獄管制攜入之物品，竟對於其主管
之事務，基於圖利之概括犯意，受該監受刑人張重發之託，於民國八十四年六月四日
將張重發於先前違規攜入台中監獄之000000000號行動電話攜帶出監交予張
重發之友人蔡旭初燒錄更換為000000000門號後，於同年六月七日再將之攜
入台中監獄舍房交給張重發使用，未依規定報請監獄沒入該行動電話。嗣於一、二星
期後之某日，張重發為酬謝上訴人，交付新台幣（下同）一萬元之現款給上訴人，但
遭上訴人拒絕，張某乃改託上訴人代購打火機等物品。上訴人明知打火機、洋酒亦為
監所管制之違禁物品，其他藥物或食品為管制物品，或不得攜入，或須依一定程序始
得攜入獄內，竟為圖利張重發，而代為購買人頭馬ＸＯ酒三瓶（每瓶二千四百元）、
隨身咖啡包二包（每包一百二十五元）、奶粉一瓶（每瓶三百五十元）、打火機十個
（每個十元）、保溫杯一個（每個四百元）、瞬間膠一個（每個三十元）、錄音帶十
卷（每卷一百五十元）、維他命一瓶（每瓶五百元）、鼻藥一瓶（每瓶五百元）等物
品（總價一萬一千一百三十元），於第三天夾帶入監供張重發使用，直接使張重發獲
得不法利益等情。係以上開事實，業據上訴人甲○○坦承不諱，核與證人張重發、蔡
旭初、陳美宏、宋慶祥等人證述之情節相符。並有台灣中區電信管理局行動電話等費
用繳費收據、保證金收據及上訴人自行提出為張重發購買之物品明細表附卷為證。復
明上述行動電話等物品，均具有財產上之利益，雖為張重發或其友人出資購買，但
其中行動電話、打火機、洋酒依監獄行刑法第四十七條暨法務部八○、一一、二九法
八○監字第一七八六五號函之規定，係屬於違禁物，受刑人禁止持有或使用；鼻藥、
胃藥則屬一般用藥，台中監獄均有購置備用，故限制受刑人不得攜入及家屬不得寄入
；至咖啡（隨身包）、保溫杯、瞬間膠、維他命等雖為一般用品及藥品，但為便於監
獄管理及檢查，亦列為管制物品，受刑人不得攜入，如有攜入者，應送交保管至受刑
人出監方始發還；另奶粉因檢查不易，家屬不得寄入，但為顧慮受刑人之需要，台中
監獄百貨部有代售，同時亦代售佛經及演唱之錄音帶，至於家屬寄入之錄音帶，只要
不影響教化，經檢查後發交受刑人，不符合規定者，則送交保管或請其家屬領回，以
上列舉係屬台中監獄管制及違禁品，受刑人不得自行帶入或託人攜入。如有違反上述
規定經查獲者，由管理人員報請沒入，並依情節之輕重，辦理扣分或違規之處分。有
台灣台中監獄八十六年五月二十一日中監順戒字第四二九二號函、八十六年十月四日
中監順戒字第八四○○號函及九十二年三月十日中監澄戒字第○九二○○○一五九一
號函等各一份附卷足憑；且上訴人亦自承知悉上開規定，上開物品依規定，係禁止攜
入或寄入之物品等情。詎上訴人竟基於與受刑人張重發之私人情誼，受張重發之託，
為其攜帶上開行動電話出入監獄，又為其購買上開經監獄明令列管之洋酒、打火機及
奶粉等物品，而未依規定報請沒入。足見上訴人明知違背法令，為圖受刑人張重發之
不法利益，使受刑人張重發獲得使用或食用之不法利益甚明。因認事證明確，上訴人
顯有直接圖利張重發之犯行。且說明上訴人行為後，貪污治罪條例第六條第一項第四
款之直接圖利罪已經兩度修正，比較新舊法之結果，以適用八十一年七月十七日修正
公布之貪污治罪條例、即行為時法有利於上訴人。乃撤銷第一審關於上訴人部分之判
決，改判論處上訴人依據法令從事公務之人員，連續對於主管之事務，直接圖利罪刑
。已詳其所憑之證據及認定之理由。而以上訴人所辯，伊所為祇求職務上管理人犯
之方便，主觀上並無圖利他人之犯意，僅係違反監獄內部行政規定而已等語，係飾卸
之詞，不足採信。復論述張重發初稱伊交付一萬元予上訴人係賄款云云，亦如何不足
信憑；以及上訴人本人並無因本件圖利犯行而實際有何利得，自無諭知追徵或以其財
產抵償之必要。於判決理由內詳予指駁及說明。從形式上觀察，原判決並無認定事實
不依證據等違法情事存在。上訴人上訴意旨略以，(一)、上訴人固違反規定，使張重發
得到特殊待遇，係為便於獄政管理，主觀上並無圖利之犯意。(二)、上訴人入監獄交
予張重發之物品，均係張重發自己花錢購得，張某並無獲得無形之財產上不法利益，
自與圖利罪之要件不合等語。係專憑己見，為單純事實上之爭執，或對原審認事、採
證及已說明論斷之事項，任意指摘，並非依據卷證資料具體指摘原判決有何違背法令
，不足據以辨認原判決已具備違法之情事，其上訴違背法律上之程式，應予駁回。
據上論結，應依刑事訴訟法第三百九十五條前段，判決如主文。
中      華      民      國    九十二    年      八      月    二十八    日
                              最高法院刑事第六庭
                                  審判長法官  吳  雄  銘
                                        法官  池  啟  明
                                        法官  石  木  欽
                                        法官  郭  毓  洲
                                        法官  王  居  財
      右正本證明與原本無異
                                              書  記  官
中      華      民      國    九十二    年      九      月      二      日
                                                                        Ｒ


司法院資訊處製作；財團法人民間司法改革基金會備份。
